【裁判字號】    88,簡上,89
【裁判日期】    890411
【裁判案由】    給付保險金
【裁判全文】
臺灣花蓮地方法院民事判決  八十八年簡上字第八十九號
    上  訴  人  丙○○
    被上訴人    第一產物保險股份有限公司
    法定代理人  乙○○
    訴訟代理人  丁○○
                甲○○
右當事人間給付保險金事件，上訴人對於本院花蓮簡易庭八十八年十月二十六日第一
審判決（八十八年度花簡字第二０五號）提起上訴，本院判決如左：
    主      文
上訴駁回。
第二審訴訟費用由上訴人負擔。
    事      實
壹、上訴人方面
一、聲明：
    (1)原判決廢棄。(2)被上訴人應給付上訴人新台幣（以下同）廿二萬二千五百六十
      四元及法定遲延利息。(3)訴訟費用由被上訴人負擔。(4)上訴人願供擔保請准宣
      告假執行。
二、陳述：除援用原審所為陳述外，另補陳：
  (一)原審認定不利於上訴人理由不當。其中車禍發生與酒精測試時間之遲延原因不明
    ，僅以測試結果與新陳代謝作用，即不採信上訴人之主張，顯然不妥。
  (二)車禍發生，本應將傷者先行送醫，並保持現場，轄區警員應趕赴現場製作筆錄。
    但上訴人及家人接獲通知趕醫院時，係凌晨四時許，警員在場訊問筆錄及做酒精
    測試。上訴人之子應答如常，但筆錄並未在車禍當場製做，原判決竟據以認定李
    文成係酒醉駕車。
  (三)證人證稱：到醫院時李文成已經酒醉，其吐氣時很小力，如果用一般吐氣方法，
    李文成一定會超過標準等語。以此做為不理賠之標準，認定保險公司無須賠償，
    實屬不妥。
  (四)警訊筆錄完成，上訴人之子要求家人回到現場，發現並無長達四十二公尺之煞車
    痕或撞及路旁橋墩。原審判決依據右述資料所為判決，顯有違誤。
三、證據：（無）
貳、被上訴人方面：
一、聲明：上訴駁回。第一、二審訴訟費用由上訴人負擔。
二、陳述：除援用原審所為陳述外，另補陳：
  (一)按契約之簽定後，契約當事人對契約之內容均有履行之義務，依上訴人與被上訴
    人間所簽立保險契約之汽車保險共同條款第十條第二項第三款規定被保險人或駕
    駛人因受酒類影響駕駛被保險汽車所致之毀損滅失，被上訴人不負賠償責任，是
    故本案既因上訴人任由訴外人李文成酒後駕車以致肇事，依雙方約定被上訴人不
    負賠償之責，從而被上訴人不予給付保險金，於法有據
  (二)查本案車禍肇事時間為八十八年二月十四日凌晨三時三十五分，而訴外人李文成
    接受酒精濃度測試之時間為當日之六時零三分，其酒精濃度測試時間距長達二小
    時又二十八分之久，且訴外人李文成係在無法做出正常呼氣動作之情況下所作之
    酒精濃度測試，其所測值顯然因新陳代謝之作用而與肇事當時不同。依據國立臺
    灣大學醫學院附設醫院所作之以吐氣量測法測試酒精濃度之研究報告顯示，得依
    據肇事者所測出之測試值往前推算出肇事者當時確切之酒精濃度究為何。故上訴
    人所稱車禍發生與接受酒精測試之時間，其延遲違誤原因未明確」之理由，均不
    足以影響據上所述之酒精濃度推算之方法
  (三)次查訴外人所作酒精測試時間確為當日之六時零三分，而非上訴人所稱為當日凌
    晨四時許，且肇事地點確有長達四十二公尺之煞車痕跡，此均有警訊筆錄及花蓮
    縣新城鄉北埔派出所員警張湘藝於原審之證言可據。
三、證據：提出研究報告影本一份為證。
    理      由
一、上訴人起訴主張其與被告於八十七年十二月廿三日訂立汽車保險契約，由被告承
    保上訴人所有Ｕ六─四一四一號自小貨車（下稱：李車），保險期間自民國（下
    同）八十七年十二月廿三日起，至八十八年十二月廿三日止，為期一年，保險額
    為新台幣（下同）二百四十九萬九千元，上訴人已依約繳納全部保險費。然上訴
    人之子李文成於八十八年二月十四日凌晨三時許，駕上述貨車行經花蓮縣新城鄉
    康樂村一九五之一號附近時，因閃避動物煞車不及而撞及道路分隔島致生車損及
    李文成受傷之結果，然被告竟藉故拒絕理賠，爰依據保險契約訴請被告給付保險
    金廿二萬二千五百六十四元及法定遲延利息云云。
        被上訴人對於兩造間訂有上述保險契約，以及原告之子李文成於上開時地駕
    該李車肇事，致車損人傷等事實均未爭執，但以：本件上訴人之子李文成係酒醉
    後駕車肇事，依雙方所訂保險契約第十項第二款第三目約定「被保險人或駕駛人
    因受酒類影響駕駛被保險人汽車所致者」，被上訴人不應負擔賠償責任等語，資
    為抗辯。
二、本件上訴人主張右述投保與發生事故之事實，業據其提出汽車保險單、診斷證明
    書及車損估價單等影本為證，且為被上訴人所不爭執，堪信為真實。雙方主要歧
    異在於李文成是否係酒醉駕車（即「因受酒類影響駕駛被保險人汽車所致」）。
    經查：
    (1)李文成之酒精測試結果，為僅每公升０．一毫克（見原審卷第三六頁筆錄）。
      惟本件車禍發生之時間為凌晨三時卅五分，而李文成接受酒精測試之時間為六
      時零三分（見原審卷第五八頁資料）；依據內政部警政署刑事警察局八十九年
      三月十六日（八九）刑鑑字第三０四四七號函所提供意見，人體血液酒精代謝
      率（排除率）約為每小時一０至四０毫克／ＤＬ間，常人平均值約為二十毫克
      ／ＤＬ（一百毫升）。法務部所規定「血液酒精濃度」與「呼氣酒精濃度」兩
      者之比值為二０００：一。本院據此推知，常人「呼氣酒精濃度」每小時之代
      謝率為０．一毫克／公升。
          李君係在車禍後二小時又廿八分始接受酒精測試，參酌上述代謝率，可知
      李君於車禍時呼氣酒精濃度在每公升０．三毫克以上；已逾道路交通安全規則
      第一百十四條第二款之法定值每公升０．二五毫克，李君應係因受酒類影響駕
      駛被保險人汽車導致車禍。
    (2)況且，查證人即據報前往處理系爭車禍事故之警員張湘藝到庭結證稱：到現場
      時，車上乘客均已送醫，車上可以聞及酒味，到醫院時只對李文成進行酒精測
      試。伊到醫院時李文成已經酒醉，其吐氣時很小力，如果用一般吐氣方法，李
      文成一定會超過標準等語（見原審卷第五五頁正反面）。參以警方製作之交通
      事故調查表顯示：原告車係煞車長達四十．二公尺後，再撞及路旁橋墩，（見
      原審卷第三四頁）；堪認李文成駕車時對於車輛之操控能力明顯不足，應係酒
      醉駕車。
三、從而原告依據保險契約訴請被告給付保險金及利息，於法不合，原審基於被上訴
    人之抗辯而為上訴人敗訴之判決，並駁回其假執行之聲請，均無違誤，上訴論旨
    仍以原判決不當，要求廢棄改判，為無理由，應予駁回。
四、因本案事證已臻明確，兩造其餘主張陳述及所提之證據，均毋庸再予審酌，附此
    說明。
五、據上論結，本件上訴為無理由，第四百四十九條第一項、第七十八條，判決如主
    文。
中      華      民      國    八十九    年      四      月      十一    日
                                  臺灣花蓮地方法院民事庭
~B審判長法官  賴淳良
~B法      官  林麗玉
~B法      官  吳燁山
右正本證明與原本相符。
不得上訴第三審（參見民事訴訟法第四百三十六條之二、第四百六十六條）
~B法院書記官  連玫馨
中      華      民      國    八十九    年      四      月      十四    日


司法院資訊處製作；財團法人民間司法改革基金會備份。
